【裁判字號】    97,台上,5194
【裁判日期】    971017
【裁判案由】    違反毒品危害防制條例
【裁判全文】
最高法院刑事判決            九十七年度台上字第五一九四號
上  訴  人  甲○○
上列上訴人因違反毒品危害防制條例案件，不服台灣高等法院中
華民國九十四年十二月十五日第二審判決（九十四年度上訴字第
三二八三號，起訴案號：台灣桃園地方法院檢察署九十四年度偵
字第二一二五號），提起上訴，本院判決如下：
    主  文
上訴駁回。
    理  由
按刑事訴訟法第三百七十七條規定，上訴於第三審法院，非以判
決違背法令為理由，不得為之。是提起第三審上訴，應以原判決
違背法令為理由，係屬法定要件。如果上訴理由書狀並未依據卷
內訴訟資料，具體指摘原判決不適用何種法則或如何適用不當，
或所指摘原判決違法情事，顯與法律規定得為第三審上訴理由之
違法情形不相適合時，均應認其上訴為違背法律上之程式，予以
駁回。本件原判決認定上訴人甲○○有原判決事實欄所載犯行，
係依憑上訴人坦承於民國九十四年一月五日自馬來西亞搭機返台
，在中正機場入境時，當場為警查獲第三級毒品愷他命八包之事
實，復有旅客出入境紀錄查詢單二紙、財政部台北關稅局搜索扣
押筆錄、查獲現場照片六幀在卷可稽，並有愷他命八包（合計驗
餘淨重一五八二．四五公克，包裝塑膠袋總重七三．四七公克）
、彈性束腹一付、護膝繃帶二條、手機一支扣案可資佐證。而上
開愷他命八包，經內政部警政署刑事警察局鑑定結果，認定含有
第三級毒品愷他命成分，純度百分之七一．七，有該局九十四年
三月三十日刑鑑字第０九四０００四八四三號鑑定書在卷可按。
對於上訴人矢口否認有運輸第三級毒品等犯行，所辯：伊不知幫
「王哥」攜帶入境之物品是毒品「愷他命」，而誤以為係管制藥
品之禁藥，因家中急需用錢，伊乃答應「王哥」攜帶扣案之物，
且伊與「王哥」約定之酬勞僅為新台幣五萬元，若伊事前即知悉
所攜帶者為毒品，豈會僅為此小利，而甘冒觸犯運輸毒品之重典
云云，何以不足採信，亦已憑卷內證據資料，於理由內詳為指駁
說明。因而維持第一審依想像競合犯從一重論處上訴人共同運輸
第三級毒品罪刑之判決，駁回上訴人在第二審之上訴。已敘述其
所憑之證據及其認定之理由。所為論敘，俱有卷存之證據資料可
資覆按，從形式上觀察，並無判決違背法令之情形存在。上訴意
旨略以：（一）法院依自由心證為證據判斷時，不得違背經驗法
則，所謂經驗法則，係指吾人基於日常生活經驗所得之定則。本
件原判決多處以「眾所週知之事實」為由，推斷上訴人係明知所
攜帶者為毒品，仍故為運輸，對於上訴人主觀上具有直接故意之
認定，並非普通一般人基於日常生活所得之經驗，在客觀上認為
確實之法則，純係法官個人主觀上之推測，規避法院應負之澄清
事實義務，有違證據裁判法則。（二）被告或共犯之自白，不得
作為有罪判決之唯一證據，仍應調查其他必要之證據，以察其是
否與事實相符，刑事訴訟法第一百五十六條第二項定有明文，所
謂必要之證據，係指自白不得作為有罪判決之唯一證據，必須另
有補強證據，用以推論、觀察及確保被告自白之真實性。原審就
上訴人、「王哥」、馬來西亞籍成年男子彼此間是否為共同正犯
，僅以上訴人於第一審法院之自白及夾帶毒品之事實為證據，並
無調查其他證據作為論斷上訴人供述之真實性，能否推論上訴人
、「王哥」、馬來西亞籍成年男子彼此間具有犯意聯絡及行為分
擔，殊有可疑，自有應調查之證據未予調查之違法。且原判決對
於推斷三人間具有犯意聯絡與行為分擔，應論以共同正犯之理由
並未詳述，亦有判決不備理由之違法。（三）上訴人所犯懲治走
私條例第二條第一項之私運管制物品進口罪，於公訴意旨中並未
論及，原判決以與起訴部分之毒品危害防制條例第四條第三項之
運輸第三級毒品罪間有想像競合犯裁判上一罪關係，而合一審判
，惟並不能因此免除法院應負之告知義務。原審未於第一次訊問
上訴人時，告知上訴人另犯懲治走私條例第二條第一項之私運管
制物品罪名，所進行之訴訟程序，違反刑事訴訟法第九十五條第
一款之告知義務，有適用法則不當之違背法令。經查：按證據之
取捨與證據之證明力如何，均屬事實審法院得自由裁量、判斷之
職權；苟其此項裁量、判斷，並不悖乎通常一般之人日常生活經
驗之定則或論理法則，又於判決內論敘其何以作此判斷之心證理
由者，即不得任意指摘其為違法，而據為提起第三審上訴之合法
理由。（一）本件原判決已敘明上訴人前經「王哥」邀得同意自
馬來西亞夾帶毒品入境，約定由「王哥」負擔上訴人往返馬來西
亞之交通、食宿費用；並於事成後給付上訴人五萬元。而上訴人
於馬來西亞返台前夕，經該國一名不詳成年男子將彈性束腹一付
、護膝繃帶二條、愷他命八包，交由上訴人綁縛於腰際、兩隻大
腿內側後，再搭機返台欲運輸入境等情，迭經上訴人於偵查中、
第一審及原審供述甚詳；並參酌上訴人確於九十四年一月四日搭
機前赴馬來西亞；再於同年一月五日搭機回台，復於入境時，為
警查獲上開愷他命、彈性束腹一付、護膝繃帶二條及手機一支等
事證，認上訴人供稱與「王哥」及馬來西亞一不詳年籍成年男子
共同為本件犯行，核與事實相符，並非僅以上訴人自白為唯一依
據。原判決復敘明共同正犯之意思聯絡原不以數人間直接發生者
為限，即有間接之聯絡者，亦包括在內。上訴人係先與「王哥」
謀定欲共同自馬來西亞運輸愷他命來台後，即經由「王哥」邀得
該年籍不詳之馬來西亞籍成年男子參與本件犯行，並由該男子於
馬來西亞指導上訴人將扣案毒品綁在身上，再由上訴人運輸來台
，認上訴人、「王哥」及該不詳年籍成年男子三人間，有犯意聯
絡及行為分擔，應論以共同正犯，並詳敘其所憑之證據及其認定
之理由，自無理由不備之違法。又上訴人既然未能提供「王哥」
或該不詳年籍成年男子之確實年籍住居所，卷內亦無相關資料可
供傳喚調查，自屬不能調查。原審未為調查，亦無應於審判期日
調查之證據而未予調查之違法可言（二）原判決另依泰緬馬及中
南半島金三角等地為毒販輸出毒品之大宗；及運毒者多將毒品綁
縛於身體或藏匿在行李箱內用以矇混通關，為國際販毒集團常用
之運輸毒品方式，乃眾所皆知之事實。同時參酌政府查緝毒品甚
力，屢有破獲，且在電視、報紙等媒體上多有報導；上訴人亦曾
詢及「王哥」攜帶之禁藥是否即為毒品。而上訴人與「王哥」僅
為初識，亦無交情，「王哥」竟提供上訴人前往馬來西亞之來回
機票、住宿等費用，及同意於事成後給付五萬元報酬。且扣案之
愷他命八包，係以透明塑膠袋包裝，一望即見內含有白色粉末，
不具任何藥品包裝外觀等事證，乃不採信上訴人所辯以為係攜帶
禁藥入境之說詞，因認上訴人於出國前即與「王哥」達成私運毒
品之謀議，已知所欲私運入境之毒品為愷他命，並詳敘其所憑證
據及其認定之理由（見原判決理由二之(三)），經核並無違背證據
法則。上訴意旨（二）係置原判決理由內已詳予說明之事項於不
顧，仍執原判決已敘明不予採納之辯解，就事實審法院無違於證
據法則採證認事判斷職權之合法行使，再為單純事實上爭執，自
非合法之第三審上訴理由。（三）本件起訴書固未記載上訴人有
私運管制物品之犯罪事實，論罪法條亦未引懲治走私條例第二條
第一項之私運管制物品罪。惟第一審判決業以上訴人另犯懲治走
私條例第二條第一項之私運管制物品罪，與起訴所犯毒品危害防
制條例第四條第三項之運輸第三級毒品罪有想像競合犯關係，一
併審理。而原審於九十四年十月二十六日進行準備程序時，受命
法官即對上訴人告知其犯罪之嫌疑及所犯罪名（詳如起訴書及第
一審判決書所載）；再於九十四年十一月二十四日審判期日，由
審判長對上訴人告知其犯罪之嫌疑及所犯罪名（詳如起訴書及原
審判決書所載）（見原審卷第二一頁、第三二頁）。自屬業已合
法告知上訴人犯罪嫌疑及所犯罪名之義務。上訴意旨（三）所指
，顯係未依卷內訴訟資料具體指摘之合法上訴第三審理由。其餘
上訴意旨，無非係對事實審法院採證認事之職權行使，及判決理
由已說明或與本件犯罪構成要件無關之事項，仍執陳詞，徒憑己
見，再為事實上或細節上之爭執，亦非適法之上訴第三審理由。
衡以上述說明，應認上訴人上訴為違背法律上之程式，予以駁回
。
據上論結，應依刑事訴訟法第三百九十五條前段，判決如主文。
中    華    民    國  九十七  年    十    月   十七   日
                      最高法院刑事第六庭
                          審判長法官  洪  清  江
                                法官  韓  金  秀
                                法官  林  勤  純
                                法官  李  錦  樑
                                法官  陳  國  文
      本件正本證明與原本無異
                                      書  記  官
中    華    民    國  九十七  年    十    月  二十二  日
                                                      V


司法院資訊處製作；財團法人民間司法改革基金會備份。
